臺灣高雄地方法院民事裁定
111年度簡抗字第10號
抗  告  人  林清梅  
                      送達處所：臺北市○○區○○○○○000號信箱
相  對  人  林姿妤  
上列當事人間返還不當得利事件，抗告人對於民國111年3月11日
本院高雄簡易庭所為裁定（110年度雄簡字第866號）提起抗告，
本院裁定如下：
    主  文
抗告駁回。
抗告費用由抗告人負擔。
    理  由
一、抗告意旨略以：抗告人已於原審言詞辯論終結前之民國110
    年11月4日民事準備㈢狀明確表示「被告如否認，原告主張追
    加郭○君為不當得利另一被告」，而相對人於本案中確實否
    認向被繼承人林○標借款新臺幣（下同）1,500,000元，足認
    抗告人確已於言詞辯論終結前為追加之訴，追加訴外人郭○
    君為被告。且抗告人追加之訴與原訴之請求，二者請求之基
    礎事實同一，追加之訴與原訴之主要爭點有共同性，均為請
    求返還不當得利，抗告人對於相對人、郭○君二人各請求利
    益之主張在社會生活上可認為同一或關連，且就原請求之訴
    訟及證據資料，於審理繼續進行在相當程度範圍內具有同一
    性或一體性，得期待於後請求之審理予以利用，俾先後二請
    求在同一程序得加以解決，避免重複審理，進而為統一解決
    紛爭。依據民事訴訟法第255條第1項但書第2款之規定，抗
    告人追加之訴即屬合法，原裁定未審酌上開所述各情，即遽
    認本件追加之訴不合法而裁定駁回，顯有認定事實不依證據
    之理由矛盾及適用法則不當之可議，懇請撤銷原裁定准為訴
    之追加等語。並聲明：原裁定廢棄。
二、按原告為訴之變更或追加，在訴狀送達以後，如經被告之同
    意或不甚礙被告之防禦或訴訟之終結，仍為法之所許。在第
    一審或第二審程序，原告為訴之變更或追加，均應於各該審
    言詞辯論終結前為之（最高法院94年度台抗字第125號裁定
    參照）。是以，訴狀送達後，如有民事訴訟法第255條第1項
    各款或第2項規定之情形，原告固得為訴之變更或追加他訴
    ；惟訴之追加或變更，僅得於言詞辯論終結前為之。於言詞
    辯論終結後，因已無從再利用原訴之訴訟程序為言詞辯論，
    即無從再准為訴之追加或變更。是於言詞辯論終結後為訴之
    變更或追加者，其起訴為不合法，法院應依同法第249條第1
    項第6款規定，以裁定駁回。
三、經查，抗告人於原審起訴時原聲明請求相對人應給付259,25
    8元及法定遲延利息（見原審卷第9頁），並於原審審理時擴
    張聲明請求相對人給付263,008元及法定遲延利息（見原審
    卷第199頁）。又抗告人固以110年11月4日庭呈之民事準備
    書㈢狀表示「被告曾在訴外人即被繼承人林○標生前向其借款
    1,500,000元，被告如否認，原告主張追加郭○君為不當得利
    另一被告」等語，然抗告人於民事準備㈢狀並未列郭○君為追
    加被告，且抗告人於110年11月4日、110年12月16日及111年
    2月11日言詞辯論期日始終均未變更訴之聲明、為具體追加
    之主張（見原審卷第237至238、285至291、413至415頁），
    於本件始終主張兩造均為林○標之繼承人，抗告人係為免於
    抵押物遭執行拍賣，而代全體繼承人清償林○標生前之債務
    （見原審卷第212頁及第239頁），經原審於111年2月11日宣
    示言詞辯論終結後，抗告人始於111年2月16日先具狀聲請再
    開辯論，表示「『將追加』郭○君為本件之被告」（見原審卷
    第431頁），復於111年2月25日始具狀追加訴外人郭○君為被
    告，擴張聲明為「被告林姿妤、郭○君應連帶給付原告240,5
    08元，及各自收受起訴狀繕本送達翌日起至清償日止之法定
    遲延利息」（見原審卷第479頁），又於111年3月8日遞交更
    正追加起訴狀（見原審卷第489頁），此部分核與抗告人原
    請求之法律關係迥異，且係於言詞辯論終結後始提出，揆諸
    前揭說明，其追加之訴顯不合法，是原審駁回其追加之訴，
    於法有據。
四、綜上，本院高雄簡易庭110年度雄簡字第866號民事訴訟事件
    於111年2月11日言詞辯論終結後，本件抗告人始於111年2月
    25日具狀追加請求訴外人郭○君應給付抗告人款項及法定遲
    延利息，原裁定據依民事訴訟法第249條第1項第6款規定，
    認本件抗告人所追加之訴不合法而予駁回，核其認事用法均
    無不當，抗告意旨仍指摘原裁定不當，求予廢棄，為無理由
    ，不應准許。
五、據上論結，本件抗告為無理由，依民事訴訟法第436條之1第
    3項、第495條之1第1項、第449條第1項、第95條、第78條，
    裁定如主文。
中　　華　　民　　國　　111 　年　　6 　　月　　27　　日
              民事第五庭審判長法　官  秦慧君
　　　　　　　　　　　
　　　　　　　　　　　　　　　法  官  呂俊杰
　　　　　　　　　　　　　　　
　　　　　　　　　　　　　　　法  官  鄭靜筠
以上正本係照原本作成。
本裁定不得再抗告。
中　　華　　民　　國　　111 　年　　6 　　月　　27　　日
                              書記官  李方云